臺灣臺北地方法院民事簡易判決
111年度北簡字第1150號
原      告  裕富數位資融股份有限公司


法定代理人  許國興  
訴訟代理人  温捷翔  


被      告  盧淑鈴  
上列當事人間請求給付分期買賣價金事件，本院於民國111年3月
30日言詞辯論終結，判決如下：
    主  文
被告應給付原告新臺幣235,727元，及其中新臺幣233,436元自民
國110年9月29日起至清償日止，按年息百分之16計算之利息。
原告其餘之訴駁回。
訴訟費用新臺幣3,200元，由被告負擔其中新臺幣2,592元，餘由
原告負擔。
本判決第一項得假執行。被告如以新臺幣235,727元為原告預供
擔保後，得免為假執行。
    事實及理由
一、本件兩造合意以本院為管轄法院，有原告提出之購物分期付
    款申請暨約定書第15條在卷可稽，依民事訴訟法第24條規定
    ，本院自有管轄權。又被告經合法通知，未於言詞辯論期日
    到場，核無民事訴訟法第386條所列各款情事，爰依原告之
    聲請，准由其一造辯論而為判決。
二、原告主張：被告前向訴外人購買商品簽訂買賣契約，分期總
    價共計新臺幣（下同）316,800元，約定由原告向訴外人支
    付上開分期總價全額款項後，約定由被告自民國110年6月28
    日起至113年5月28日止分36期攤還，每月一期，第1至35期
    每期應繳付8,800元，第36期應繳付8,333元，並簽訂購物分
    期付款申請暨約定書(下稱系爭契約)。詎被告於繳款第3期
    後，自第4期起即未依約繳納，至110年11月16日止尚積欠款
    項本金289,933元、已計遲延費1,053元未清償。另依系爭契
    約約定，契約相對人如未按契約約定清償任一期之款項，應
    按年息20%計收遲延利息，暨每日按日息萬分之5計收違約金
    及催款手續費每次100元(即上述遲延費用)；另因應民法修
    正，調整自110年7月20日起至清償日止，按年息16%計算利
    息，暨按日息萬分之4.3計算之懲罰性違約金；買方經通知
    或催告，仍未繳付所應繳付款項達賣方所定應繳金額者，即
    喪失期限利益，爰依系爭契約提起本訴等語。並聲明：被告
    應給付原告290,986元，及其中289,933元自110年9月29日起
    至清償日止，按年息16%計算之遲延利息，暨按日息萬分之4
    .3計算之違約金。
三、被告未於言詞辯論期日到場，亦未提出書狀作何聲明陳述。
四、得心證之理由：
(一)請求給付本金289,933元及自110年9月29日起至清償日止，
    按年息百分之16計算之利息部分：　　
　　按利息不得滾入原本，再生利息，民法第207條第1項前段定
    有明文。原告主張本件被告未償本金為289,933元，固據其
    提出系爭契約影本、客戶對帳單-還款明細表（下稱還款明
    細表）為證，惟查依系爭契約之記載，被告於110年5月25日
    因購買250,000元之日立冷氣而辦理購物分期付款申請，每
    期應繳金額8,800元，期數為36期（卷第13頁），則以本息
    平均攤還方式推算，年利率約為16.09%，每期所攤還之本金
    及利息應如附件所示。而核原告提出之還款明細表（卷第17
    頁），並無分列每期所攤還之本金、利息各為多少，僅以第
    1期至第35期、每期應付款為8,800元，第36期應付款8,333
    元計算，並扣除被告已償還之26,400元後，未償款項總額為
    289,933元即為本金餘額，顯將依上開16.09%計算之分期利
    息滾入本金計算，悖於前揭規定，自難採認。是本件之購物
    本金為250,000元，分期總價316,800元為本金及利息總和，
    被告繳納3期共26,400元，所攤還本金、利息應各為16,564
    元、9,836元（參附件），則本件被告自第4期起未償還本金
    餘額應為233,436元（計算式：250,000－16,564＝233,436）
    ，堪以認定，故原告請求被告給付積欠之本金餘額於233,43
    6元範圍內，及自110年9月29日起至清償日止，按年息百分
    之16計算之利息部分，洵屬有據，逾此範圍，則無理由。
(二)請求給付遲延費1,053元部分：
　　按110年1月20日修正前之民法第205條規定：約定利率，超
    過週年百分之二十者，債權人對於超過部分之利息，無請求
    權。修正後則規定為：約定利率，超過週年百分之十六者，
    超過部分之約定，無效。除上述限定之利息外，債權人不得
    以折扣或其他方法，巧取利益，同法第206條定有明文。就
    遲延費用721元部分，原告主張係依系爭契約第4條（卷第14
    頁）未按時清償任一期款項，應自應繳期日之次日起按年息
    20%逐日計付遲延利息及催款手續費每次100元，而由原告提
    出之還款明細表觀之，第1至5期之遲延費分別為187元、200
    元、204元、289元、173元，惟被告自第4期起即未清償，本
    院就原告請求之未清償本金及利息，認於前開範圍內為有理
    由，業如前述，原告自不得就第4、5期之遲延利息重複請求
    。又該遲延費1,053元除依被告遲延日數以20%計算遲延利息
    外，並包含各期催款手續費100元，核諸前揭說明，堪認系
    爭契約第4條所約定之催款手續費，屬法定利率上限外另以
    手續費名義所巧取之利益，是此部分催款手續費之請求應屬
    無據，則原告請求之遲延費，僅於291元【計算式：1,053－2
    89（第4期遲延費）－173（第5期遲延費）－300（第1至3期之
    催款手續費）＝291】範圍內為有理由，逾此範圍，則屬無據
    。
(三)違約金部分：
　　按約定之違約金額過高者，法院得減至相當之數額，民法第
    252條定有明文。又違約金是否相當，須依一般客觀事實，
    社會經濟狀況及當事人所受損害情形，以為衡量之標準，若
    所約定之額數，與實際損害顯相懸殊者，法院自得酌予核減
    ，並不因懲罰性違約金或賠償額預定性違約金而異。是當事
    人所約定之違約金是否過高而有酌減之必要，法院得依職權
    認定之，無庸待當事人主張或聲請之。而契約當事人約定之
    違約金是否過高，應依一般客觀之事實、社會經濟狀況、當
    事人實際上所受損害及債務人如能如期履行債務時，債權人
    可享受之一切利益為衡量標準。本院審酌原告因被告遲延清
    償所受積極損害、所失利益，通常為利息收入或轉作他項投
    資之收益，然近年來國內貨幣市場之利率已大幅調降，且其
    所請求之利息高達16%，倘按日息萬分之4.3加計違約金，原
    告請求之利息及違約金總額過高，殊非公允，本院認為原告
    於本件請求之違約金，應酌減為2,000元為適當。
五、綜上所述，原告依系爭契約之法律關係，請求被告應給付原
    告235,727元（計算：233,436＋291＋2,000＝235,727），及其
    中233,436元自110年9月29日起至清償日止，按週年利率16%
    計算之利息，為有理由，應予准許；逾此範圍之請求，為無
    理由，應予駁回。　　
六、本件原告勝訴部分，係就民事訴訟法第427條適用簡易程序
    所為被告敗訴之判決，依同法第389條第1項第3款規定，應
    依職權宣告假執行。並依同法第392條第2項規定，依職權宣
    告被告於預供擔保後，得免為假執行。
七、訴訟費用負擔之依據：民事訴訟法第79條。本件訴訟費用額
    ，依後附計算書確定如主文所示之金額。　
中　　華　　民　　國　　111 　年　　4 　　月　　13　　日
                    臺灣臺北地方法院臺北簡易庭
                              法  官  蔡玉雪
以上為正本係照原本作成。
如不服本判決，應於判決送達後20日內向本庭提出上訴狀，並按
他造當事人之人數附繕本；如委任律師提起上訴者，應一併繳納
上訴審裁判費。
中　　華　　民　　國　　111 　年　　4 　　月　　13　　日
                              書記官  陳黎諭
計   算   書：
項        目 金額（新臺幣） 備      註 第一審裁判費 3,200元 由被告負擔其中2,592元，餘由原告負擔。 合        計 3,200元